【裁判字號】    98,家抗,27
【裁判日期】    981216
【裁判案由】    拋棄繼承
【裁判全文】
臺灣嘉義地方法院民事裁定  98年度家抗字第27號
抗  告  人  甲○○
            乙○○
            戊○○○
            丁○○
上列當事人聲明拋棄繼承事件，抗告人對於本院98年度繼字第79
8號第一審裁定提起抗告，本院合議裁定如下：
    主    文
抗告駁回。
抗告程序費用新臺幣壹仟元由抗告人負擔。
    理    由
一、原審法院原裁定略以：本件抗告人（即原審聲請人）即拋棄
    繼承人之被繼承人丙○○（男，46年3 月6 日生，身分證統
    一編號：Ｚ000000000號）係於民國98年3 月14日死亡，有戶
    籍謄本附卷可按，而抗告人甲○○、乙○○、丁○○、戊○○○係被繼承人丙○○第三順序之繼承人，又抗告人甲○○
    、乙○○、丁○○、戊○○○於被繼承人丙○○死亡當日即
    已知悉丙○○死亡之事實，業經抗告人甲○○、丁○○到庭
    陳述明確（見本院98年9 月8 日訊問筆錄），惟抗告人等乃
    遲至98年8 月6 日始向本院聲明拋棄繼承權（有本院收狀章
    附卷可稽），已逾3 個月之期限，是抗告人聲明拋棄繼承已
    逾3 個月之期限，於法不合，應予駁回。
二、抗告意旨略以：抗告人為被繼承人丙○○之兄姊，係被繼承
    人之第三順位繼承人，被繼承人於98年3 月14日死亡，抗告
    人係接獲鈞院以98年7 月14日嘉院和民憲97勞訴字第11號民
    事庭函文通知，始知悉丙○○之子女等均拋棄繼承，而丙○○子女拋棄繼承時復未通知抗告人，抗告人自不知有繼承之
    權利，原審以抗告人逾三個月拋棄繼承，而駁回拋棄繼承聲
    請，爰依法提出抗告，請求廢棄原裁定等語。
三、按「繼承人自繼承開始時，除本法另有規定外，承受被繼承
    人財產上之一切權利、義務。但權利、義務專屬於被繼承人
    本身者，不在此限」、「繼承人得拋棄其繼承權。前項拋棄
    ，應於知悉其得繼承之時起三個月內，以書面向法院為之。
    拋棄繼承後，應以書面通知其因拋棄而應為繼承之人。但不
    能通知者，不在此限。」民法第1148條第1 項、第1174 條
    定有明文。又「遺產繼承人，除配偶外，依下列順序定之：
    一、直系血親卑親屬。二、父母。三、兄弟姊妹。四、祖父
    母。」復為民法第1138條所明定。次按「民法第1138條所定
    第一順序之繼承人中有拋棄繼承權者，其應繼分歸屬於其他
    同為繼承之人。第二順序至第四順序之繼承人中，有拋棄繼
    承權者，其應繼分歸屬於其他同一順序之繼承人。與配偶同
    為繼承之同一順序繼承人均拋棄繼承權，而無後順序之繼承
    人時，其應繼分歸屬於配偶。配偶拋棄繼承權者，其應繼分
    歸屬於與其同為繼承之人。第一順序之繼承人，其親等近者
    均拋棄繼承權時，由次親等之直系血親卑親屬繼承。先順序
    繼承人均拋棄其繼承權時，由次順序之繼承人繼承。」亦為
    同法第1176條所明文。次按抗告，除本法另有規定外，準用
    民事訴訟法關於抗告程序之規定；又抗告法院認抗告為有理
    由者，應廢棄或變更原裁定，非訟事件法第46條及民事訴訟
    法第492 條前段各定有明文。準此，又抗告法院認抗告為無
    理由或已無權利保護之必要者，自應駁回抗告。
四、經核，抗告人主張之前揭事實，業據其提出本院98年7月14
    日嘉院和民憲97勞訴字第11號函影本1份為證，並經本院依
    職權調閱98年度繼字第477 號民事卷宗核閱無誤。是以，抗
    告人等於98年8 月6 日具狀向本院聲明拋棄繼承，尚未逾3
    個月之法定期限，其拋棄繼承之聲明，於法尚無不合，自應
    准予備查乙節，固堪採信。惟本院審酌原審以前揭事實為由
    ，已於98年10月23日以98年繼字第798 號裁定，自行撤銷原
    審於98年9 月8 日所為駁回拋棄繼承之裁定，並諭知本件准
    予備查確定在案，此有該民事卷可按。從而，原審所為原不
    利於抗告人之裁定，業經原審依法自為撤銷原裁定，並准抗
    告人之拋棄繼承確定在案，本件抗告人以前揭事由聲明抗告
    ，顯已無權利保護之必要，自屬無理由，而應予駁回。
五、據上論結，本件抗告為無理由，依非訟事件法第21條第2項
    ，裁定如主文。
中    華    民    國    98    年    12    月    16    日
               家事法庭審判長法  官  曾文欣
                             法  官  呂仲玉
                             法  官  李文輝
以上正本係照原本作成。
如不服本裁定，僅得於收受本裁定正本送達後10日內，以適用法
規顯有錯誤為理由，向本院提出再抗告狀，（須附繕本一份及繳
納再抗告裁判費新台幣1,000 元），經本院許可後紿可再抗告。
中    華    民    國    98    年    12    月    16    日
                             書記官  黃秀嬌


司法院資訊處製作；財團法人民間司法改革基金會備份。
